最高法院刑事判決　　　　　　九十四年度台上字第二０八八號
　　上　訴　人　台灣高等法院台南分院檢察署檢察官
　　上　訴　人
　　即　被　告　甲○○
　　　　　　　　　　　　70之.
上列上訴人等因被告違反著作權法案件，不服台灣高等法院台南
分院中華民國九十三年十二月二十八日第二審判決（九十三年度
上訴字第八０一號，起訴案號：台灣雲林地方法院檢察署九十三
年度核退偵字第四六號），提起上訴，本院判決如下：
    主  文
原判決撤銷，發回台灣高等法院台南分院。
    理  由
本件原判決認定：上訴人即被告甲○○前於民國八十九年間，因
違反著作權法案件，經台灣台北地方法院判處有期徒刑四月，如
易科罰金，以三百元折算一日確定，於九十年一月十九日執行完
畢，猶不知悔改。明知如原判決附表一、二所示之視聽及音樂著
作，係同上附表所示之公司享有著作財產權之著作，非經各該著
作權人之同意或授權，不得擅自重製或以移轉所有權之方法，散
布重製物侵害著作財產權。竟與黃國鈞（另案由台灣台中地方法
院併案審理）基於意圖營利而以重製於光碟之方法，侵害他人之
著作財產權為常業之犯意聯絡，自九十二年十一月初某日起，由
黃國鈞以每日薪資新台幣（以下同）一千元之代價，僱用甲○○
，由黃國鈞在雲林縣斗南鎮○○○街三十八號租屋處，或由甲○
○在雲林縣斗六市○○○路五十四號住處，重製如原判決附表一
、二所示歌曲、影片後，並由甲○○在其上開住處包裝盜版光碟
，待有不特定之人訂購後，由甲○○利用不知情之成年快遞服務
人員，以代收貨款方式，交寄訂購之不特定顧客，以此方法侵害
原判決附表一、二所示著作財產權人之視聽及音樂著作，並以此
為業藉此為生。嗣於九十三年一月五日，經警持搜索票在上址查
獲，並扣得如原判決附表一至四所示之物等情。因而維持第一審
論被告甲○○以共同意圖營利而以重製於光碟之方法侵害他人之
著作財產權為常業，累犯罪，處有期徒刑壹年陸月，並宣告扣案
如原判決附表一至四所示之物，均沒收（除該附表三編號04、05
，附表四編號04）之判決，駁回被告在第二審之上訴，固非無見
。
惟查：（一）已受請求之事項未予判決者，其判決當然違背法令
，刑事訴訟法第三百七十九條第十二款定有明文。又犯罪事實之
一部起訴者，效力及於全部。原判決既認定被告應成立著作權法
第九十四條之常業犯，且其附表三編號４、５，附表四編號４之
光碟為非經告訴之盜版光碟片等情（原判決理由四）。如該認定
屬實，上開光碟片雖未經告訴權人之告訴，但既屬盜版片，而著
作權法第九十一條第三項、第九十一條之一第三項及第九十四條
之常業犯，依同法第一百條之規定，非屬告訴乃論之罪，原不待
有告訴權人之告訴，即得予以訴追處罰。則上開盜版光碟，縱未
據有告訴權人之告訴，本於審判不可分之原則，原應一併予以審
判。乃原審卻僅就原判決附表一、二部分予以論罪，但對於其附
表三編號４、５及附表四編號４之光碟部分，未予審判，又未說
明其理由，自有已受請求之事項未予判決之當然違背法令。（二
）著作權法第九十八條規定：「犯第九十一條至第九十六條之一
之罪，供犯罪所用或因犯罪所得之物，得沒收之。但犯第九十一
條第三項及第九十一條之一第三項之罪者，其得沒收之物，不以
屬於犯人者為限。」依原判決之認定，被告係犯著作權法第九十
一條之一第三項及第九十四條之罪，果該認定無誤，扣案盜版光
碟不問屬於被告與否，均應宣告沒收。原判決對於其附表三編號
４、５及附表四編號４之盜版光碟，未依法宣告沒收，自非適法
。（三）科刑判決所認定之事實，與其所採用之證據不相適合，
即屬證據上之理由矛盾，其判決當然為違背法令。原判決事實認
定：被告自九十二年十一月初某日起，即受黃國鈞以每日薪資一
千元之代價僱用等情（原判決第二頁第一、二行），並於理由說
明被告自前開時日受僱，迭據被告於警詢、偵查、第一審及原審
審理時坦承不諱等旨（原判決第二頁倒數第二行至第三頁第三行
），惟被告於警詢、偵查、第一審及原審審理時係供承：自九十
二年十二月十九日左右，始受黃國鈞僱用等情（見警(一)卷第三、
四頁、九十三年度偵字第二三二號卷第十頁、第一審卷第三十九
頁、原審卷第九十一、九十二頁），原判決之認定與所採用之證
據顯不相適合，有證據上理由矛盾之違法。（四）有罪判決書之
事實，為判斷其適用法令當否之準據，法院應將依職權認定與論
罪科刑有關之事實，翔實記載，然後於理由內逐一說明其憑以認
定之證據，並使事實認定與理由說明，互相適合，方為合法。又
外國人之著作，依著作權法第四條第一款規定，得依著作權法在
我國享有著作權者，須具備(一)、該著作於中華民國管轄區域內首
次發行，或於中華民國管轄區域外首次發行後三十日內在中華民
國管轄區域內發行者。(二)、該外國人之本國，對中華民國人之著
作在相同之情形下，亦予保護，且經查證屬實者兩項要件。又關
於美國人之著作於美國國內首次發行一年內，由中華民國人或法
人取得專屬發行之授權而發行之著作，須具備已可在任何一方領
域內對公眾流通之要件，始受我國及美國著作權法之保護，此觀
北美事務協調委員會與美國在台協會著作權保護協定第一條第四
項之協定條文自明。原判決認定被告侵害上開附表一、二中之美
國迪士尼企業股份有限公司之視聽著作，惟對該著作是否合乎著
作權法第四條第一款規定之要件，並未於理由內說明，亦有判決
理由不備之違誤。上訴意旨執以指摘，為有理由，應認原判決有
撤銷發回之原因。
據上論結，應依刑事訴訟法第三百九十七條、第四百零一條，判
決如主文。
中　　華　　民　　國　九十四　年　　四　　月　二十二　日
                      最高法院刑事第七庭
                          審判長法官  林　增　福
                                法官  邵　燕　玲
                                法官  張　清　埤
                                法官  陳　世　雄
                                法官  陳　朱　貴
      本件正本證明與原本無異
                                      書  記  官
中　　華　　民　　國　九十四　年　　四　　月　二十九　日
                                                      Ｅ
